【裁判字號】    99,上訴,498
【裁判日期】    990205
【裁判案由】    毒品危害防制條例
【裁判全文】
臺灣高等法院刑事判決                 99年度上訴字第498號
上  訴  人
即  被  告  甲○○
                    現另案
上列上訴人因毒品危害防制條例案件，不服臺灣板橋地方法院98
年度訴字第4259號，中華民國99年1月13日第一審判決（起訴案
號：臺灣板橋地方法院檢察署98年度毒偵字第6482號），提起上
訴，本院判決如下：
    主  文
上訴駁回。
    理  由
一、依刑事訴訟法第350條、第361條、第362條、第367條規定，
    不服地方法院之第一審判決而上訴者，須提出上訴書狀，並
    應敘明具體理由，為上訴必備之程式；其所提出之書狀未敘
    述上訴理由，或僅曾以言詞陳述上訴理由者，均應於上訴期
    間屆滿後20日內補提理由書於第一審法院。第一審法院經形
    式審查，認逾期未補提上訴理由者，應定期間先命補正；逾
    期未補正者，為上訴不合法律上之程式，應以裁定駁回。倘
    已提出上訴理由，但所提非屬具體理由者，則由第二審法院
    以上訴不合法律上之程式，判決駁回。而所謂具體理由，必
    係依據卷內既有訴訟資料或提出新事證，指摘或表明第一審
    判決有何採證認事、用法或量刑等足以影響判決本旨之不當
    或違法，而構成應予撤銷之具體事由，始克當之（例如：依
    憑證據法則具體指出所採證據何以不具證據能力，或依憑卷
    證資料，明確指出所為證據證明力之判斷如何違背經驗、論
    理法則）；倘僅泛言原判決認定事實錯誤、違背法令、量刑
    失之過重或輕縱，而未依上揭意旨指出具體事由，或形式上
    雖已指出具體事由，然該事由縱使屬實，亦不足以認為原判
    決有何不當或違法者（例如：對不具有調查必要性之證據，
    法院未依聲請調查亦未說明理由，或援用證據不當，但除去
    該證據仍應為同一事實之認定），皆難謂係具體理由，俾與
    第二審上訴制度旨在請求第二審法院撤銷、變更第一審不當
    或違法之判決，以實現個案救濟之立法目的相契合，並節制
    濫行上訴（最高法院97年度台上字第892號判決參照）。又
    第二審法院認為上訴書狀未敘述理由，依刑事訴訟法第367
    條但書規定，始應定期間命其補正。如認上訴書狀已敘述理
    由，但其理由非屬具體，其所為上訴，即不符上訴之法定要
    件，自得逕行判決駁回，無定期命補正問題（最高法院97年
    度台上字第3599號判決參照）。
二、經查：本件原判決依上訴人即被告甲○○於準備程序及審理
    時坦承不諱，且被告為警查獲後所採集之尿液，經送驗結果
    ，確呈嗎啡、可待因及甲基安非他命陽性反應，有台灣檢驗
    科技股份有限公司民國98年9月17日濫用藥物檢驗報告（偵
    查卷35頁）、臺北縣政府警察局板橋分局偵辦毒品危害防制
    條例案被移送人姓名及代碼對照表各1份在卷，顯見被告自
    白其於98年9月5日中午某時許同時施用海洛因及甲基安非他
    命與事實相符，應予採信。又被告前因施用毒品案件，經臺
    灣桃園地方法院裁定送觀察、勒戒後，認無繼續施用毒品傾
    向，於90年6月20日釋放出所，並經臺灣桃園地方法院檢察
    署檢察官以90年度毒偵緝字第300號為不起訴處分確定；又
    於94年間犯施用毒品案件2次，分別經臺灣桃園地方法院以
    94年度訴緝字第126號判處有期徒刑4月確定，及經臺灣高等
    法院以94年度上訴字第3478號判處有期徒刑10月，並與前揭
    臺灣桃園地方法院94年度訴緝字第126號所宣告之罪刑定其
    應執行有期徒刑1年確定，被告既已於觀察勒戒後5年內反覆
    再犯施用毒品，顯見其再犯率甚高，原實施觀察、勒戒，已
    無法收其實效，是縱其本件施用毒品之犯行，距其觀察勒戒
    執行完畢已逾5年，仍應直接依毒品危害防制條例第10條規
    定處罰（最高法院97年度第5次刑事庭會議決議參照）。並
    以被告所為，係犯毒品危害防制條例第10條第1項之施用第
    一級毒品罪及同條第2項之施用第二級毒品罪。其施用前持
    有海洛因、甲基安非他命之低度行為，應為施用之高度行為
    所吸收，不另論罪。又被告係將海洛因及甲基安非他命一起
    置入針筒內注射，而同時施用海洛因及甲基安非他命，業據
    被告於本院準備程序訊問時供明無訛；且查無足以證明被告
    所述與事實不符之積極證據資料，是被告同時施用第一級毒
    品及第二級毒品，係屬想像競合犯，應從一重之施用第一級
    毒品罪處斷，公訴意旨未參酌上情而請求予以分論併罰，尚
    有未合。又被告受徒刑執行完畢後5年內，故意再犯本件有
    期徒刑以上之罪，為累犯，應依刑法第47條第1項加重其刑
    。另審酌被告前經觀察勒戒仍未能戒斷其施用毒品之惡習，
    惟其犯後坦承其過，態度良好，核施用毒品屬於自殘行為，
    犯罪手段尚屬輕微，及其犯罪動機、目的、生活狀況、智識
    程度、所生危害等一切情狀，量處有期徒8月，且敘明扣案
    之注射針筒2支(內含液態海洛因殘渣量微無法析離)，不問
    屬於犯人與否，均應依毒品危害防制條例第18條第1項前段
    規定，沒收銷燬，均已詳敘其所憑證據、認定理由及量刑依
    據。本院從形式上觀察，原判決並無認定事實錯誤、量刑瑕
    疵或違背法令之情形。上訴人即被告甲○○上訴理由抗辯其
    所為係二罪，應分論併罰云云（本院卷7頁），核與其於原
    審準備程序時自白係將海洛因與甲基安非他命放一起放在注
    射針筒內施打等情（原審卷31頁反面）相左，則原審依刑法
    第55條前段規定，論以想像競合犯，從一重依施用第一級毒
    品海洛因罪處斷，即無何違背法令之可言。此外，上訴人即
    被告甲○○復未具體指摘原判決關於認定事實、適用法律及
    量刑等項，有何違法或不當，依照首揭之說明，應認其上訴
    為不合法律上之程式，予以駁回，並不經言詞辯論為之。
三、據上論斷，應依刑事訴訟法第367條前段、第372條，判決如
    主文。
中    華    民    國    99    年    2     月    5     日
                  刑事第九庭  審判長法  官  陳貽男
                                    法  官  周盈文
                                    法  官  詹駿鴻
以上正本證明與原本無異。
如不服本判決，應於收受送達後10日內向本院提出上訴書狀，其
未敘述上訴之理由者並得於提起上訴後10日內向本院補提理由書
（均須按他造當事人之人數附繕本）「切勿逕送上級法院」。
                                    書記官  梁淑時
中    華    民    國    99    年    2     月    6     日


司法院資訊處製作；財團法人民間司法改革基金會備份。
